最高法院刑事判決　　　　　　九十四年度台上字第三三一九號
　　上　訴　人　台灣高等法院檢察署檢察官
　　被　　　告　乙○○
　　　　　　　　丙○○
　　　　　　　　　　　　號9樓.
　　　　　　　　甲○○
上列上訴人因被告等常業詐欺案件，不服台灣高等法院中華民國
九十三年十二月三十日第二審更審判決（九十三年度上更(一)字第
五五九號，起訴案號：台灣台北地方法院檢察署八十四年度偵字
第一八九六０、二０九九０、二二四七０號，八十五年度偵字第
一三六六、二九九二號），提起上訴，本院判決如下：
    主  文
上訴駁回。
    理  由
按刑事訴訟法第三百七十七條規定，上訴於第三審法院，非以判
決違背法令為理由，不得為之。是提起第三審上訴，應以原判決
違背法令為理由，係屬法定要件。如果上訴理由狀並未依據卷內
訴訟資料，具體指摘原判決不適用何種法則或如何適用不當，或
所指摘原判決違法情事，顯與法律規定得為第三審上訴理由之違
法情形，不相適合時，均應認其上訴為違背法律上之程式，予以
駁回。本件原判決以公訴意旨略稱：被告乙○○為台金海外開發
股份有限公司（下稱台金公司）負責人，明知該公司登記經營之
業務，不包括不動產投資、經營休閒娛樂中心及有關之經銷暨發
行信用卡等業務，猶基於常業詐欺之不法所有意圖，自民國八十
二年間起，向外宣稱台金公司係「台海集團」旗下經營國內不動
產及海外休閒開發置產之公司，該集團擁有美國 INDIAN VALLY
RANCH,INC.（下稱美國 IVR公司）等公司，台金公司為其在台灣
之獨家總代理，代銷美國北加州COLUSA郡境內印地安河谷 RANCH
& RESORT（簡稱 R&R）休閒旅遊產業；並於八十四年四月間推出
LOP計畫專案。依該專案所示，美國IVR公司所有五百六十五英畝
之土地分為三千個單位，每單位約有二百餘坪之土地持分，價格
為新台幣（下同）二十六萬元（嗣已調漲）另加一千美元之保育
金。申購者須繳付訂金三萬元及簽約金四萬元，以後每月繳交六
千二百二十元，該投資款將以專戶管理專用，會員享有五大保障
及四項好處。而所謂「R&R」 包括陸上、水上及空中遊樂設施等
，致蕭祖健等人誤信乙○○及台金公司員工即被告丙○○、甲○
○等人之言，予以申購，但交款後，被告等迄未依約履行，並將
其投資款據為己有，始知受騙。八十四年三月間，台金公司推出
LOA計畫，宣稱如於該月份購買R&R只須四十一萬三千元，自同年
四月一日起將調漲為五十四萬元以上；復強調可短期獲利，並保
證公司於客戶申請出讓認股十四天內予以買回，分期付款於繳足
十二期後，亦得補足差額後買回，致樊振斌等人陷於錯誤而申購
之。嗣因被告等提出之契約書與上開約定不符，樊振斌遂拒絕簽
約，請求撤銷認股及返還投資款，被告等卻藉詞拒絕，並將該款
花用殆盡，樊振斌等人始知受騙。總計台金公司銷售之金額達三
億元以上，受害者一千多人等情，因認被告等涉有刑法第三百四
十條常業詐欺罪嫌（乙○○、丙○○違反修正前公司法第十五條
第三項、第一項經營登記範圍以外之業務部分，業經判決免訴確
定）。經審理結果，認不能證明被告等犯罪，爰維持第一審諭知
被告等無罪部分之判決，駁回檢察官在第二審之上訴，已綜合卷
內全部訴訟資料，逐一審酌判斷，詳敘何以無從形成被告等有罪
心證之理由，從形式上觀察，並無判決違背法令之情形存在。復
查美國IVR 公司係八十一年五月十五日在美國加州註冊登記，以
土地開發及投資為主要業務；另依公司章程第二條規定，該公司
得依美國加州公司法從事一切合法營業，但不得從事銀行、信託
及需要特許之專門職業服務，迄今仍合法存續中，得行使一切符
合公司法人之權能。台金公司代理美國IVR 公司銷售之美國印地
安河谷地，坐落美國加州COLUSA郡，包括000－000－00
0地號等六筆土地，已依當地法令先後完成休閒農莊造鎮前置作
業規劃、週邊水土保育工作並申報查驗，進行地界調整、地質鑽
探等項；但因適逢百年僅見大雨，造成水災，郡政府要求重新修
改水土保育等設計，致工程進度延宕，建築許可業經申請展期至
八十九年九月十二日。關於台金公司自八十一年度至八十四年度
收支情形，有卷存之相關憑證及帳冊等件為證；而台金公司於代
理美國IVR 公司銷售期間，財務報表係由眾信聯合會計師事務所
會計師林谷同查核簽證，認其資產負債表、損益表、股東權益變
動表、現金流量表係依一般公認會計原則，於先後一致之基礎上
編製，足以允當表達該公司之財務狀況，並已依法申報營利事業
所得稅。再，上開土地屬威廉遜法案保護之土地，地價編定較低
，但經核准開發後，即脫離威廉遜法案之管制，地價飆漲，不能
按一般行情計算。美國IVR 公司係以三百零二萬美元購買該土地
，加計開發費用約須一千五百萬美元，則台金公司以每單位二十
六萬元之價格代理銷售該土地，尚無低價買進、高價賣出之情事
。至我國駐舊金山台北經濟文化辦事處查詢之土地價值，並非土
地開發後之價值，不能採為不利於被告等之認定。又台金公司僅
係美國IVR 公司在台灣之經銷商，其會計帳冊未列載購買上開土
地及開發之支出項目，不悖於常情。另經我國駐舊金山台北經濟
文化辦事處查證結果，An Shou－Tai（即安守台），為美國加州
土木技師，領有當地工程師協會第三二七六九號技師證照，足證
安守台確有土木工程專業，判決內已細加剖析，論敘綦詳，核與
經驗法則及論理法則無違。公訴人既未提出積極之證據證明被告
等犯罪，亦未說服法院以形成被告等有罪之心證；而上訴意旨，
對於原判決以無證據證明被告等犯罪，究竟如何違背法令，復未
依據卷內訴訟資料具體指摘，僅漫就原判決所為之前開論斷，憑
己見為空洞之質疑，不符第三審上訴之法定要件。又被告等被訴
常業詐欺部分，既不能證明其犯罪，即與上訴意旨所指涉嫌偽造
「協議書」等部分（未經起訴），不生方法結果之牽連關係，原
判決未予調查論列，尤無違法可言。上訴意旨指摘之各節，均與
法律規定得為第三審上訴理由之違法情形，不相適合，其上訴為
違背法律上之程式，應予駁回。本件因從程序上為駁回上訴之判
決，台灣台北地方法院檢察署移送併辦部分（九十四年度偵字第
二二六五、二二六六、二二六七、二二六八號等案件），本院無
從審酌，附此說明。
據上論結，應依刑事訴訟法第三百九十五條前段，判決如主文。
中　　華　　民　　國　九十四　年　　六　　月　二十二　日
                      最高法院刑事第三庭
                          審判長法官  紀　俊　乾
                                法官  黃　正　興
                                法官  劉　介　民
                                法官  陳　東　誥
                                法官  魏　新　和
      本件正本證明與原本無異
                                      書  記  官
中　　華　　民　　國　九十四　年　　六　　月　二十四　日
                                                      Ｃ
